臺灣桃園地方法院刑事判決
111年度簡上字第419號
上  訴  人  
即  被  告  劉興傑



上列上訴人即被告因妨害公務案件，不服本院民國111年6月6日1
11年度壢簡字第443 號第一審簡易判決（檢察官聲請簡易判決處
刑案號：111年度偵字第1963號），提起上訴，本院管轄之第二
審合議庭判決如下：
    主    文
上訴駁回。
    事實及理由
一、審理範圍：
  ㈠按民國110年6月16日修正公布、同月18日施行之刑事訴訟法
    第348條規定：「上訴得對於判決之一部為之。對於判決之
    一部上訴者，其有關係之部分，視為亦已上訴。但有關係之
    部分為無罪、免訴或不受理者，不在此限。上訴得明示僅就
    判決之刑、沒收或保安處分一部為之。」又刑事訴訟法第34
    8條第2項但書所稱「無罪、免訴或不受理者」，並不以在主
    文內諭知者為限，即第一審判決就有關係之部分於理由內說
    明不另為無罪、免訴或不受理之諭知者，亦屬之(刑事訴訟
    法第348條立法理由參照)。 　　
  ㈡本件原審判決認上訴人即被告劉興傑就被訴涉犯刑法第139條
    第1項之除去查封標示罪部分，不另為無罪諭知之判決。原
    審判決後，被告僅就原判決諭知罪刑部分(即犯刑法第139條
    第1項之違背查封效力罪部分）提起上訴，檢察官則未提起
    上訴，是依刑事訴訟法第455條之1第3項、第348條第2項但
    書之規定，本院第二審合議庭就被告之審理範圍僅限於原審
    判決關於違背查封效力部分，不包含除去查封標示罪部分，
    合先敘明。
二、本案經本院審理結果，認第一審判決認事用法及量刑均無不
    當，應予維持，並引用第一審判決書記載之事實、證據及理
    由（如附件）。
三、被告上訴意旨略以：我是在不知車輛遭到查封的狀態下而移
    車，柺杖鎖本來就在車上，鑰匙在中央扶手置物盒內，並沒
    有妨礙查封效力之故意等語。惟查：
  ㈠被告坦承於110年9月29日晚間10時12分許前往桃園市○○區○○
    路○○段00○0號之保管地點將BDG-5273號自用小客車（下稱系
    爭車輛）駛離，後續知悉車輛被查封後，將系爭車輛駛回上
    開保管地點，並使用放置於車上之柺杖鎖將方向盤上鎖等情
    ，核與證人郭家豪、楊承勳之證述相符，且有現場監視錄影
    畫面擷圖、車輛上鎖照片及原審勘驗筆錄可佐，此節可認為
    真。
　㈡被告雖稱駕駛座的柺杖鎖原本就在車上，是因為找到系爭車
    輛時發現有被人侵入痕跡，才將柺杖鎖鎖上，鑰匙放在中央
    扶手置物盒內等語。然被告亦自承找到系爭車輛後，該車上
    貼紙是其拆除，且其沒有將柺杖鎖鑰匙之放置處告訴任何人
    等情（見偵卷第9頁、簡上卷第39頁）；證人郭家豪亦於警
    詢時證稱：我拖回保管的時候車輛封條都還在，我發現封條
    被除去時，系爭車輛的駕駛座多了一個柺杖鎖等語（見偵卷
    第18頁），堪認系爭車輛於查封後、遭被告駛離之前，並無
    被他人破壞封條或侵入之跡象，被告上開所辯不足採信；又
    按查封係執行法院關於金錢債權之強制執行，剝奪債務人對
    於特定財產之處分權，而拘束於國家支配之下，以阻止債務
    人為有害於債權人換價及滿足其債權之執行行為，故經查封
    後，債務人對於查封物即不得為移轉、設定負擔或其他有礙
    執行效果之行為。被告擅自在方向盤上加裝拐杖鎖，若非由
    被告同意解鎖，車輛將無法移置保管、變價拍賣及交付占有
    於拍定人，實際上已等同於由被告取回實力支配，顯已妨害
    查封效力。被告明知系爭車輛已由本院查封，仍為前揭行為
    ，其違背查封效力之犯意甚明。本件事證明確，應予以依法
    論科。
四、按法官於有罪判決中，究應如何量處罪刑，為實體法賦予審
    理法官裁量之刑罰權事項，法官行使此項裁量權，自得依據
    個案情節，參諸刑法第57條所定各款犯罪情狀之規定，於該
    法定刑度範圍內，基於合義務性之裁量，量處被告罪刑；又
    刑之量定係事實審法院得自由裁量之事項，若其未有逾越法
    定刑之範圍，且亦非明顯違背正義者，即不得遽指為違法（
    最高法院76年度台上字第4984號判決意旨參照），又刑罰之
    量定，固屬法院自由裁量之職權行使，但仍應審酌刑法第57
    條所列各款事由及一切情狀，為酌量輕重之標準，並非漫無
    限制；在同一犯罪事實與情節，如別無其他加重或減輕之原
    因，下級審法院量定之刑，亦無過重或失輕之不當情形，則
    上級審法院對下級審法院之職權行使，原則上應予尊重（最
    高法院85年度台上字第2446號判決意旨參照）。被告稱其因
    為疫情結束餐廳營業，收入有限，還需扶養母親、女兒，對
    於原審判決的罰款有壓力，又稱希望可以勞動服務等語。然
    原審判決已參酌被告明知系爭車輛已受法院查封，仍無視公
    權力，擅自在方向盤加裝拐杖鎖而妨害查封效力，兼衡被告
    犯罪所生損害、素行、智識能力及生活狀況等一切情狀，量
    處有期徒刑3月，如易科罰金，以新臺幣1000元折算壹日，
    原審之量刑難認有何裁量濫用之情事。從而，原審既已審酌
    上述情狀予以量刑，且其認事用法均無違誤，被告上開上訴
    意旨洵無理由，又被告所稱欲聲請易服社會勞動，係屬檢察
    官之權限，應於判決確定後向檢察官聲請之，併此敘明。
五、綜上，原審判決認事用法並無違誤，且其量刑已屬妥適，上
    訴人即被告以上開理由提起上訴，非有理由，應予駁回。
據上論斷，應依刑事訴訟法第455 條之1 第1 項、第3 項、第37
3 條、第368 條，判決如主文。
本案經檢察官陳雅譽聲請以簡易判決處刑，檢察官凌于琇到庭執
行職務。 
中　　華　　民　　國　　111 　年　　10　　月　　14　　日
                  刑事第九庭    審判長法　官　陳品潔
　　　　　　　　　                    法  官  蔣彥威
　　　　　　　　　                    法  官  謝承益 
以上正本證明與原本無異。
不得上訴。
                                      書記官　葉菽芬
中　　華　　民　　國　　111 　年　　10　　月　　17　　日


附件：第一審簡易判決書
臺灣桃園地方法院刑事簡易判決
111年度壢簡字第443號
聲  請  人  臺灣桃園地方檢察署檢察官
被      告  劉興傑  男　(民國00年0月0日生)
　　　　　　　　　　身分證統一編號：Z000000000號
　　　　　　　　　　住○○市○○區○○路00號
上列被告因妨害公務案件，經檢察官聲請以簡易判決處刑（111
年度偵字第1963號），本院判決如下：
    主  文
劉興傑犯違背查封效力罪，處有期徒刑參月，如易科罰金，以新
臺幣壹仟元折算壹日。
    事實及理由
一、劉興傑明知其名下車號000-0000號自用小客車（下稱系爭車
    輛），業經本院民事執行處查封而移置桃園市○○區○○路○○段
    00○0號停放，仍基於違背查封效力之犯意，於民國110年9月
    29日晚間某時，以枴杖鎖將系爭車輛之方向盤上鎖，而使系
    爭車輛置於自己管領支配之下，違背查封之效力。
二、被告劉興傑經本院傳喚未到。經查：
  ㈠系爭車輛登記為被告所有，經被告之債權人郭家豪聲請本院
    民事執行處強制執行，於110年9月29日上午9時40分許，由
    本院書記官會同郭家豪前往桃園市○○區○○路00號查封系爭車
    輛，並黏貼查封標示，再交由郭家豪將車輛移置桃園市○○區
    ○○路○○段00○0號行保管之責，此有系爭車輛之查封照片、車
    籍資料在卷可憑（見偵卷第35-41頁、第51頁），並經本院
    依職權調取本院110年度司執字第56855號清償債務執行卷宗
    確認無訛，堪以認定。又被告於同日晚間10時12分許，前往
    查封保管地點，將系爭車輛駛離等情，為被告於警詢時所承
    認（見偵卷第8-9頁），並有現場監視錄影畫面擷圖及本院
    勘驗筆錄可佐（見本院卷第31頁、第33-35頁），亦堪認定
    。
  ㈡被告於警詢時供稱：當天我找不到系爭車輛，就請友人楊承
    勲幫忙找，後來在中豐路中山段找到，我就把車上的貼紙撕
    掉後開走，當時還不知道車輛被查封，後來開到燈光下仔細
    看才發現是封條，我馬上與龍潭分局交通隊聯絡，並依指示
    將車輛開回原處等語（見偵卷第8-10頁）。證人楊承勲於警
    詢時證稱：當天被告打電話給我表示系爭車輛遭竊，因為他
    有欠我錢，我有在系爭車輛上裝設定位系統，我與被告就透
    過定位去車輛的停放地點，確認是被告的車輛後，我就離開
    了；過了沒多久，被告打給我說他看到車子有貼法院的查封
    標示，我就請他去一趟派出所等語（見偵卷第22-23頁）。
    足證被告於系爭車輛查封並移置之當天晚上，前往移置保管
    地點將系爭車輛駛離後，已知悉系爭車輛經本院強制執行查
    封，隨即將系爭車輛駛回查封保管地點。
  ㈢證人即被告之債權人郭家豪於警詢時證稱：我將系爭車輛移
    置桃園市○○區○○路○○段00○0號保管後，發現封條被撕下來，
    駕駛座的方向盤多了1個拐杖鎖等語（見偵卷第18頁）、於
    偵訊時陳稱：我聲請對系爭車輛強制執行查封後，法院有在
    車上貼封條，我將車輛移置我所承租的停車位，被告將系爭
    車輛開走後又開回來，另以拐杖鎖上鎖，拐杖鎖的鑰匙只有
    被告才有等語（見偵卷第69-70頁），並有車輛上鎖後之照
    片附卷可憑（見偵卷第45頁）。堪認被告將系爭車輛駛回查
    封保管地點後，另在方向盤處加裝拐杖鎖。
  ㈣綜上所述，堪認被告於110年9月29日晚間10時12分許，前往
    系爭車輛查封保管地點將系爭車輛駛離後，已知悉系爭車輛
    經由本院強制執行查封並貼有查封標示，隨即將系爭車輛駛
    回查封保管地點，並在方向盤處加裝拐杖鎖，而使他人無法
    任意使用系爭車輛。
三、按查封動產，由執行人員實施占有；查封之動產，應移置於
    該管法院所指定之貯藏所或委託妥適之保管人保管之，認為
    適當時，亦得以債權人為保管人，強制執行法第47條第1項
    前段、第59條第1項定有明文。又查封係執行法院關於金錢
    債權之強制執行，剝奪債務人對於特定財產之處分權，而拘
    束於國家支配之下，以阻止債務人為有害於債權人換價及滿
    足其債權之執行行為。故經查封後，債務人對於查封物即不
    得為移轉、設定負擔或其他有礙執行效果之行為。於本案情
    形，系爭車輛經本院實施強制執行查封，已將其占有移轉置
    於國家支配之下，債權人僅係代國家行保管責任。被告擅自
    在方向盤上加裝拐杖鎖，若非由被告同意解鎖，車輛將無法
    移置保管、變價拍賣及交付占有於拍定人，實際上已等同於
    由被告取回實力支配，顯已妨害查封效力。被告明知系爭車
    輛已由本院查封，仍為前揭行為，其違背查封效力之犯意甚
    明。從而，本案事證明確，被告之犯行堪以認定，應依法論
    罪科刑。
四、論罪科刑：
  ㈠被告所為，犯刑法第139條第1項之違背查封效力罪。
  ㈡審酌被告明知系爭車輛已受法院查封，仍無視公權力，擅自
    在方向盤加裝拐杖鎖而妨害查封效力，兼衡被告犯罪所生損
    害、素行、智識能力及生活狀況等一切情狀，量處如主文所
    示之刑，並諭知易科罰金之折算標準。
五、不另為無罪諭知部分：
　㈠聲請簡易判決處刑意旨略以：被告於110年9月29日晚間10時1
    2分許前往上開保管地點，見系爭車輛貼有查封標示，基於
    除去查封標示之犯意，將車身所黏貼之封條5張均予以除去
    後，發動車輛駛至他處。因此認為被告涉有刑法第139條第1
    項之除去查封標示犯嫌等語。
　㈡按犯罪事實應依證據認定之，無證據不得認定犯罪事實；不
    能證明被告犯罪者，應諭知無罪之判決，刑事訴訟法第154
    條第2項、第301條第1項分別定有明文。又事實之認定應憑
    證據，如未能發現相當證據，或證據不足以證明，不能以推
    測或擬制之方法，作為裁判基礎；認定犯罪事實所憑之證據
    ，雖不以直接證據為限，間接證據亦包括在內，然而無論直
    接或間接證據，其為訴訟上之證明，須於通常一般之人均不
    至於有所懷疑，而得確信其為真實之程度，始得據為有罪之
    認定；倘其證明尚未達到此一程度，而有合理之懷疑存在時
    ，即無從為有罪之認定。
　㈢經查：
　⒈被告於警詢時雖承認有撕下本院查封標示並將系爭車輛駛離
    ，惟否認主觀上有犯罪之故意，辯稱：當天我找不到系爭車
    輛，就請友人楊承勲幫忙找，後來在中豐路中山段找到，我
    就把車上的貼紙撕掉後開走，當時還不知道車輛被查封，後
    來開到燈光下仔細看才發現是封條，我馬上與龍潭分局交通
    隊聯絡，並依指示將車輛開回原處等語（見偵卷第8-10頁）
    。
　⒉證人楊承勲於警詢時證稱：當天被告打電話給我表示系爭車
    輛遭竊，因為他有欠我錢，我有在系爭車輛上裝設定位系統
    ，我與被告就透過定位去車輛的停放地點，確認是被告的車
    輛後，我就離開了；過了沒多久，被告打給我說他看到車子
    有貼法院的查封標示，我就請他去一趟派出所等語（見偵卷
    第22-23頁），於本院訊問時證稱：被告有欠我錢，系爭車
    輛當時已經有簽契約讓渡給我，是權利車的形式，只是繼續
    讓被告使用，我有經被告同意裝設定位系統，是在當天之前
    1、2年裝的；110年9月29日晚上，被告跟我說他車子失竊，
    我怕會影響到我的債權，就透過定位去找；現場燈光很暗，
    看不清楚，我開我的車過去照車牌，確認是被告的車子後，
    我就準備離開，被告則駕駛系爭車輛離開；我只有照車子的
    前頭，沒有看到車上貼有封條，被告也沒有提及他的車子可
    能是被查封；離開現場前，我要被告先來我家，因為他錢還
    不出來，我要他把車子放在我家；我先回到家，被告隔了10
    幾、20分鐘才到，被告到我家後就說他車子上有法院的封條
    ，我就請他趕快去警察局並把車子開回原位，之後就聯絡不
    上被告等語（見本院卷第55-61頁）。就被告係透過電話或
    當面向其表示在系爭車輛上發現封條等情，證人楊承勲之證
    述內容雖不相同，惟就被告係因認系爭車輛失竊，請求楊承
    勲協助，被告尋獲系爭車輛後將車輛駛離，嗣後始向楊承勲
    表示車上貼有封條，並旋即將系爭車輛駛回原處等情，均證
    述一致。
　⒊又系爭車輛之查封通知僅送達債權人郭家豪，並未通知被告
    ，被告亦未於查封時在場，有本院民事執行命令及查封筆錄
    在卷可憑（見本院司執卷影卷第17-19頁背面），故被告事
    前是否知悉系爭車輛係因強制執行遭查封，即屬有疑。另依
    卷附手機通訊軟體對話紀錄顯示，被告於9月29日晚間9時4
    分及7分許向楊承勲表示「我的車被偷了」、「麻煩你用衛
    星定位幫我找」（見偵卷第47頁），可見被告及證人楊承勲
    所稱因認系爭車輛失竊而透過定位系統尋找等情，應屬可信
    ，堪認被告於當日晚間許抵達車輛保管現場時，尚不知悉系
    爭車輛遭法院查封。
　⒋依卷附車輛保管現場監視錄影畫面之擷圖，被告前往現場時
    間為夜間，車輛停放位置較為漆黑（見本院卷第33-35頁）
    ，再參證人楊承勲證稱：現場燈光很暗，看不清楚，我開我
    的車過去照車牌，確認是被告的車子後，我就準備離開等語
    （見本院卷第57頁），堪認被告辯稱：我在現場不清楚車輛
    已遭查封，將車上貼紙撕掉後就駛離，開到燈光下才看清楚
    是封條等語，應屬有據。再參證人楊承勲前述證述可知，被
    告係將系爭車輛駛離現場後，始向其表示在車上發現封條，
    則被告將車輛封條撕下並駛離現場時，是否已知悉系爭車輛
    遭查封、其所撕下之紙條係法院查封標示，即屬有疑，尚不
    能逕採為不利於被告之認定。
  ㈣綜上所述，依卷內事證，尚不能證明被告將本院查封標示撕
    下並將車輛駛離時，已知悉系爭車輛遭法院查封且所撕下者
    即為法院查封標示，尚有合理之懷疑存在，依前開說明，應
    認其犯罪不能證明。惟聲請簡易判決處刑意旨認被告此部分
    行為，與前開有罪部分為接續犯之實質上一罪關係，故不另
    為無罪諭知。
六、依刑事訴訟法第449條第1項前段、第3項，逕以簡易判決處
    刑如主文。
七、如不服本判決，得於判決書送達之翌日起20日內，以書狀敘
    述理由，向本院提出上訴。
本案經檢察官陳雅譽聲請簡易判決處刑。
中　　華　　民　　國　　111 　年　　6 　　月　　6 　　日
                  刑事第四庭   法　官　涂偉俊
以上正本證明與原本無異。
如不服本判決，應於判決送達後20日內向本院提出上訴狀（應附
繕本）。
　　　　　　　　　　　　　　　 書記官　余玫萱　　　　　
中　　華　　民　　國　　111 　年　　6 　　月　　7 　　日
附錄所犯法條：
中華民國刑法第139條
損壞、除去或污穢公務員依法所施之封印或查封之標示，或為違
背其效力之行為者，處2年以下有期徒刑、拘役或20萬元以下罰
金。
為違背公務員依法所發具扣押效力命令之行為者，亦同。